【裁判字號】    88,訴,2
【裁判日期】    890229
【裁判案由】    損害賠償
【裁判全文】
臺灣臺北地方法院民事裁定  八十八年訴字第二號
    原      告  乙○○
    被      告  甲  ○
                        應受.
右當事人間損害賠償事件，本院判決如左：
        主    文
被告應給付原告新臺幣拾玖萬玖仟捌佰元及自八十七年十一月二十四日起至清償日
止，按週年利率百分之五計算之利息。
原告其餘之訴駁回
訴訟費用由被告負擔百分之九十五，其餘由原告負擔。
本判決於原告以新台幣壹拾萬肆仟元供擔保後，得假執行。
原告其餘假執行之聲請駁回。
        事    實
甲、原告方面：
    一、聲明：
        （一）被告應給付原告新臺幣（下同）四十二萬元及自本件起訴狀繕本送達
              被告翌日起至清償日止，按週年利率百分之五計算之利息。
        （二）原告願供擔保，請准予宣告假執行。
    二、陳述：
        （一）被告意圖為自己不法之所有，於民國八十五年十二月一日，在臺北市
              ○○路果菜市場，邀原告參加其為會首之互助會，每會二萬元，連會
              首共三十五會，期間自八十五年十二月一日起至八十八年十月一日止
              ，標會地點在臺北市○○路五四一巷十四弄十七之二號三樓，使原告
              不疑有詐而參加上開互助會並繳足六期會款後，詎上開互助會標會六
              次，即於八十六年六月一日停止標會，被告亦避不見面。另被告於八
              十六年三月十七日，在上開果菜市場，佯以需調現為由，向原告詐借
              三十萬元，簽發八十六年五月十七日，金額為三十萬元之臺北市第七
              信用合作社松山分社第ＪＤ0000000號支票乙紙交付原告，致
              原告陷於錯誤而將款項借予被告。嗣該支票提示不獲兌現，被告於八
              十六年六月六日再次簽發到期日為八十六九月六日，金額為三十萬元
              之第一０八九八號本票乙紙予原告，亦未獲兌現。被告之詐欺行為，
              業經臺灣臺北地方法院檢察署檢察官以八十七年度偵字第一一四六八
              號起訴書提起公訴。
        （二）本件被告向原告詐欺前揭款項，且拒絕返還原告已付之會款，原告自
              得請求被告清償前揭會款十二萬元及借款三十萬元，共計四十二萬元
              。
    三、證據：提出互助會單、本票等件影本各乙份為證。
乙、被告方面：
    被告未於言詞辯論期日到場，亦未提出準備書狀作何聲明或陳述。
丙、本院依職權調閱臺灣臺北地方法院檢察署八十七年度偵字第一一四六八號偵查卷
    、本院八十七年度易字第三五五二號案卷、臺灣高等法院八十八年度上易字第二
    一三號案卷。
        理    由
甲、程序方面：
    本件被告未於言詞辯論期日到場，核無民事訴訟法第三百八十六條各款所列情形
    ，爰依原告之聲請，由其一造辯論而為判決。
乙、得心證之理由：
  一、本件原告起訴主張被告於八十五年十二月一日，在臺北市○○路果菜市場，佯
      以招攬每會二萬元，連會首共三十五會之互助會，期間自八十五年十二月一日
      起至八十八年十月一日止，標會地點在臺北市○○路五四一巷十四弄十七之二
      號三樓，向原告詐欺六期會款。另被告於八十六年三月十七日，在上開果菜市
      場，佯以需調現為由，向原告詐借三十萬元，乃本於侵權行為之規定，請求被
      告賠償，並請求被告返還原告所繳交之互助會款等語。
  二、查被告於八十六年三月十七日，在上開果菜市場，佯以需調現為由，向原告借
      款三十萬元，簽發八十六年五月十七日，金額為三十萬元之臺北市第七信用合
      作社松山分社第ＪＤ0000000號支票乙紙交付原告，致原告陷於錯誤而
      將款項借予被告。嗣該支票提示不獲兌現，被告於八十六年六月六日再次簽發
      到期日為八十六九月六日，金額為三十萬元之第一０八九八號本票乙紙予原告
      ，亦未獲兌現等情，被告於前揭刑事案件，自認向原告借款，且有本票影本乙
      件為證；再者，被告明知自身之經濟狀況不佳，且其擔任市場水果搬運工，每
      月薪資僅一至二萬元之譜，無法清償任何高額債務，竟於八十七年三月十七日
      ，向原告佯稱水果行老闆「阿興」需款裝潢房屋，請其代為出面借款，向原告
      詐欺前揭三十萬元等情，亦經臺灣臺北地方法院檢察署檢察官提起公訴，經本
      院刑事庭判處有期徒刑四月，並經臺灣高等法院駁回被告之上訴確定在案，復
      有前揭刑事案卷可資佐證，足信為真實。另原告主張被告以佯招攬互助會，向
      原告詐欺六期之活會款云云，查被告於招募前揭互助會後，即依約進行開標作
      業，並無以招攬互助會為名，詐騙首會會款後即行逃匿之情事，且經本院刑事
      庭判決認定犯罪嫌疑不足，不另為無罪之諭知，確定在案，是原告主張被告以
      招攬互助會為由詐欺其互助會款，難認有據。
  三、按因故意不法侵害他人之權利者，負損害賠償責任，民法第一百八十四條第一
      項定有明文。被告向原告詐欺前揭三十萬元，原告自得依該規定，請求被告賠
      償該三十萬元。
  四、原告另主張被告招攬前揭互助會，於伊繳交六期之互助會款十二萬元後，即宣
      佈停標，自應返還其所繳交之會款十二萬元等語。查：被告於八十五年十二月
      一日被告於八十五年十二月一日，在臺北市○○路果菜市場，邀原告參加其為
      會首之互助會，每會二萬元，連會首共三十五會，期間自八十五年十二月一日
      起至八十八年十月一日止，標會地點在臺北市○○路五四一巷十四弄十七之二
      號三樓，原告並自八十五年十二月一日起，先後繳交活會款：八十五年十二月
      一日繳交二萬元、八十六年一月三日繳交一萬六千五百元、八十六年二月二日
      繳交一萬五千五百元、八十六年三月六日繳交一萬六千元、四月二日繳交一萬
      五千九百元、八十六年五月三日繳交一萬五千九百元，上開互助會標會六次，
      即於八十六年六月一日停止標會等情，為被告於前揭刑事案件所自認，且有互
      助會單可資佐證，堪信為實在。從而原告所繳交之活會款僅九萬九千八百元，
      則被告於終止前揭互助會，其僅負返還原告所繳交之活會款之義務，原告請求
      被告給付十二萬元，超過九萬九千八百元之部分難認有理由。
  五、綜上所述，原告主張被告佯以借款名義詐欺伊三十萬元及應返還所繳交之互助
      會款為有理由，是原告請求被告給付新臺幣拾玖萬玖仟捌佰元及自本件起訴
      狀繕本送達被告之翌日即八十七年十一月二十四日起至清償日止，按週年利率
      百分之五計算之利息部分，為有理由，應予准許，超過部分，應予駁回。本件
      原告勝訴部分，原告陳明願供擔保，聲請宣告假執行，核無不合，爰酌定相當
      擔保金額准許之。其餘假執行之聲請，因該部分訴之駁回而失所依據，應併予
      駁回。
六、據上論結，原告之訴為一部有理由，一部無理由，依民事訴訟法第三百八十五條
    第一項前段、第七十九條但書、第三百九十條第二項，判決如主文。
中      華      民      國    八十九    年      二      月    二十九    日
                                            民事第民二庭法      官  吳光釗
右為正本係照原本作成
如對本判決上訴，須於判決送達後廿日內向本院提出上訴狀
中      華      民      國    八十九    年      二      月    二十九    日
~B法院書記官  林春城


司法院資訊處製作；財團法人民間司法改革基金會備份。
